【裁判字號】    98,易,506
【裁判日期】    990331
【裁判案由】    竊盜
【裁判全文】
臺灣屏東地方法院刑事判決               98年度易字第506號
公  訴  人  臺灣屏東地方法院檢察署檢察官
被      告  甲○○
            丙○○
上列被告因竊盜等案件，經檢察官提起公訴（98年度偵字第1170
號、第3383號），被告於準備程序就被訴事實為有罪之陳述，本
院合議庭裁定由受命法官獨任進行簡式審判程序，並予判決如下
：
    主  文
甲○○犯如附表一罪名欄所示之罪，處如附表一宣告刑欄所示之
刑。緩刑年，並應向指定之政府機關、政府機構、行政法人、
社區或其他符合公益目的之機構或團體提供捌拾小時之義務勞務
。緩刑期間付保護管束。如附表一沒收欄所示之物沒收。
丙○○犯如附表二罪名欄所示之罪，分別處如附表二宣告刑欄所
示之刑，如附表二各編號沒收欄所示之物沒收。應執行有期徒刑
拾月。緩刑年，並應向指定之政府機關、政府機構、行政法人
、社區或其他符合公益目的之機構或團體提供壹佰貳拾小時之義
務勞務。緩刑期間付保護管束。如附表二沒收欄所示之物沒收。
    事  實
一、甲○○、丙○○分別與戊○○（另行審結）於民國98年1 月
    20日至98年2 月8 日之間，基於共同意圖為自己不法所有之
    犯意聯絡，於附表一、附表二各編號所示犯罪時間、地點，
    以附表一、附表二各編號所示之方式（其中丙○○與戊○○
    先共同竊取車牌再為竊取油品犯行，竊取油品部分則以自備
    之抽油管（塑膠管）、馬達，由戊○○負責將抽油管接到被
    竊車輛油箱抽油，丙○○、甲○○則分別在抽油管另一端載
    有儲油槽之小貨車上，負責接收及把風之方式）共同竊得如
    附表一、二上所示之人所有之柴油後，分別販賣給有善企業
    有限公司（以下簡稱有善公司）之負責人丁○○、鑫德水泥
    製品有限公司（以下簡稱鑫德公司）之負責人乙○○、聯東
    工業股份有限公司（以下簡稱聯東公司）之負責人歐進豐等
    人（以上3 人均另為緩起訴）。嗣於98年2 月8 日凌晨0 時
    30 分 許，戊○○與甲○○共同竊取附表一所示陸海公司貨
    櫃集散場內停放之曳引車柴油後，為警跟蹤，於同日11時許
    戊○○、甲○○2 人將所竊取之柴油販賣予有善公司負責人
    丁○○後欲駕車離開時，經警在屏東縣新園鄉○○路8 號前
    將其攔下逮捕，並扣得戊○○所有、供甲○○及戊○○竊取
    柴油所使用如附表一沒收欄所示之物。
二、案經內政部警政署刑事警察局(偵八隊)及鐵路警察局第三警
    務段共同查獲，並由鐵路警察局第三警務段報告臺灣屏東地
    方法院檢察署檢察官偵查起訴。
    理  由
一、本案被告甲○○、丙○○所犯加重竊盜等罪，並非法定刑為
    死刑、無期徒刑或最輕本刑3 年以上有期徒刑之罪，亦非高
    等法院管轄第一審之案件，而被告於本院準備程序中就被訴
    事實為有罪之陳述，本院合議庭乃裁定由受命法官獨任進行
    簡式審判程序。又簡式審判程序之證據調查，不受刑事訴訟
    法第159 條第1 項、第161 條之2 、第161 條之3 、第163
    條之1 及第164 條至第170 條規定之限制，刑事訴訟法第27
    3 條之2 亦定有明文，故本件審理依該規定，亦排除嚴格證
    據調查，併予敘明。
二、上開附表一、附表二各編號所示之犯罪事實，業據被告甲○○、丙○○於本院審理時坦承不諱，及共犯戊○○、證人即
    共犯戊○○購買柴油之乙○○、歐進豐、丁○○等人證述在
    卷（見〈98年度偵字第1170號卷以下簡稱偵卷一；、98年度
    偵字第3383號卷以下簡稱偵卷二〉偵卷一第1 至5 頁、第5
    至7 頁、第11頁、第36至38頁、第78至79頁、第97至121 頁
    、第111 至113 頁、第139 至141 頁、第150 至151 頁、第
    222 頁、第267 至280 頁、第290 至292 頁、第294 至296
    頁、第346 至347 頁、98年度聲羈98年度偵聲字第34號卷第
    46頁，偵卷一第165 至168 頁第208 至20 9頁、第353 至
    354 頁，第180 至183 頁，偵卷二第89至91頁、92至94頁、
    偵卷一第11至12頁第204 至206 頁、第21 3至214 、第354
    至355 頁）；被告甲○○與共犯戊○○如附表一所示犯行，
    核與證人即被害人正德交通公司負責人之高國詮、駕駛林盧
    明、駕駛賴文國、駕駛簡進龍、駕駛黃榮傑、駕駛林萍源、
    駕駛呂豪豐、租車公司負責人邱朝祥、李明智於警詢、偵訊
    所指述曳引車內柴油之被害情節大致相符（見偵卷二第24 9
    至251 頁、第253 至255 頁、第257 至259 頁、第261 至26
    3 頁、第265 至267 頁、第269 至271 頁、第189 至190 頁
    、第175 至176 頁、偵卷一第53至55頁），復有丁○○記錄
    傳票及扣案之如附表一沒收欄所示之物在卷可憑（見偵卷二
    第102 頁）；而被告丙○○與共犯戊○○所為附表二編號１
    之犯行，則與證人即被害人蔡振武、蔡碧川於警詢、偵訊所
    述該汽車車牌遭竊取之情節相符（見偵卷一第72至73頁、偵
    卷二第224 至225 頁），復有租賃契約書、監視器照片2張
    在卷可參（見偵卷二第355 頁、偵卷一第160 至164 頁）；
    被告丙○○與共犯戊○○所為附表二編號２之犯行，有證人
    即被害人台鐵火車司機員顧德利、鐵路局高雄機務段材料業
    務助理洪快祿證述列車車廂內柴油遭竊取之被害情節甚詳（
    見偵卷一第59至61頁、偵卷二第226 至228 頁、第229 至
    231 頁）、復有汽車租賃契約、監視器照片2 張、現場模擬
    照片、扣案之小型剪在案可佐（見偵卷一第50頁、第157 至
    159 頁、第164 至166 頁、偵卷二第375 至389 頁）；被告
    丙○○與共犯戊○○所為附表二編號３之犯行，亦有證人即
    被害人桃園客運會計胡志平於警詢證述甚詳（見偵卷一第12
    7 至129 頁），另有鑫得公司報表、勘驗現場照片6 張等在
    卷可參（見偵卷二第116 頁、第306 頁、第48頁）；被告丙○○與共犯戊○○所為附表二編號４部分之犯行，則有證人
    即被害人員林客運公司溪湖站長林文益於警詢指證歷歷（見
    偵卷一第118 至12 1頁），復有遺留在現場束帶1 個、聯東
    公司請款單、戊○○使用手機0000000000號通聯記錄、勘驗
    現場照片6 張、監視器翻拍照片3 張（見偵卷二第147 至14
    8 頁、第55頁、第49至50頁）等附卷可參，是被告甲○○、
    丙○○所為前揭自白，核與客觀事實相符，堪與採信。准此
    ，本件事證已臻明確，被告甲○○、丙○○2 人上開竊盜犯
    行，均洵堪認定，應依法論科。
三、刑法第321 條第1 項第3 款之攜帶兇器竊盜罪，係以行為人
    攜帶兇器為其加重條件，此所謂兇器，其種類並無限制，凡
    客觀上足以對人之生命、身體、安全構成威脅，具有危險性
    之兇器為已足，並不以攜帶之初有行兇之意圖為必要（最高
    法院79年台上字第5253號判例意旨參照）。另按刑法第62條
    所規定之自首，係以犯人在犯罪未發覺前，向該管公務員自
    承犯罪，而受法律之裁判為要件。所謂未發覺，乃指犯罪事
    實未為有偵查犯罪職權之公務員發覺，或犯罪事實雖已發覺
    ，而犯人為誰，尚不知者而言。而向該管公務員自承其犯罪
    ，不以先自向該公務員告知為必要，即受追問時，告知其犯
    罪仍不失為自首（最高法院92年度台上字第487 號判決意旨
    參照）。查附表一、附表二編號１、編號２及編號４所示之
    犯罪事實，被告甲○○、丙○○與戊○○分別共同持以違犯
    前揭竊盜案件扳手2 把（未扣案），小型剪1 支，均係金屬
    材質而質地堅硬，其形狀有扁平、銳利，若持以行兇，客觀
    上均足致他人生命、身體、安全發生危害，顯俱該當於刑法
    第321 條第1 項第3 款之具有危險性之兇器無訛。又被告丙○○就附表二編號２、編號４之行為，攀越圍牆竊取油品，
    該當於刑法第312 條第1 項第2 款之踰越牆垣。核被告甲○○就附表一係犯刑法第321 條第1 項第3 款之攜帶兇器竊盜
    罪；被告丙○○就附表二編號１，係犯同法第321 條第1 項
    第3 款之攜帶兇器竊盜罪，附表二編號２、編號４均係犯同
    法第321 條第2 款、第3 款之攜帶兇器、踰越牆垣竊盜罪，
    又刑法第321 條第1 項所列各款為竊盜之加重條件，如犯竊
    盜罪兼具數款加重情形時，因竊盜行為祇有一個，仍祇成立
    一罪，不能認為法規競合或犯罪競合，併予敘明；附表二編
    號３所示係犯同法第320 條第1 項之竊盜罪。被告甲○○、
    丙○○就附表一、附表二各編號所示之犯罪事實分別與戊○○有犯意聯絡與行為分擔，均為共同正犯。被告丙○○所為
    附表二各編號所示竊盜犯行共計4 次，犯意各別，應予以分
    論併罰。另本件係因警方循線查知被告丙○○涉犯附表二編
    號１、編號２所示之犯行，通知被告丙○○到案說明該編號
    １、編號２犯行，被告丙○○於98年2 月25日在警局接受詢
    問之際，主動告知員警尚涉犯公務員尚未查明犯人為何人之
    附表二編號３、編號４所示之犯行，表示自願接受裁判，且
    共犯戊○○於該日前，歷次接受警方詢問、檢察官偵查及本
    院羈押訊問前均未提及上開2 次犯行，是足認就此2 部分犯
    行，已符合刑法第62條前段自首規定之要件，爰依該規定減
    輕其刑。爰審酌被告甲○○、丙○○2 人正值青壯年，竟囿
    於貪念竊取財物，侵害他人之財產法益；不力求奮發向上，
    端正品行，思循正途謀生，反起意行竊，亦缺乏對他人財產
    權應予尊重之觀念，行為實不足取；惟念其行竊手段平和，
    家庭經濟狀況不佳，所竊財物價值尚非甚高，且被告丙○○
    、甲○○之父親均罹患癌症，且2 人現有正當工作，此有其
    薪資袋4 枚、財團法人義大醫院藥袋、戶籍謄本、工作證各
    1 份在卷可佐，及其等於審理中坦承全部犯行，犯後態度良
    好等一切情狀，各量處如附表主文欄所示之刑，就甲○○部
    分諭知易科罰金之標準，併就被告丙○○部分定其應執行之
    刑，以示懲儆。又被告2 人前未曾受刑之宣告，有臺灣高等
    法院被告前案紀錄表在卷可參，其因一時失慮，致罹刑典，
    經此刑之宣告，應當知所警惕，信無再犯之虞，是認對被告
    2 人所宣告之刑均以暫不執行為適當，併宣告緩刑3 年。又
    斟酌被告2 人犯罪之情形，為促使其日後記取教訓以保持善
    良品行及建立正確法律觀念，依刑法第74條第2 項第5 款之
    規定，命被告甲○○、丙○○2 人應於判決確定後，分別向
    指定之政府機關、政府機構、行政法人、社區或其他符合公
    益目的之機構或團體提供各80小時及120 小時之義務勞務，
    併依刑法第93條第1 項第2 款規定，宣告其於緩刑期間付保
    護管束，以收矯治之效。又共同正犯因相互間利用他人之行
    為，以遂行其犯意之實現，本於責任共同原則，有關沒收部
    分，對於共犯間供犯罪所用之物，自均應為沒收之諭知，是
    扣案之如附表一沒收欄所示之偽造車牌號碼1213-GR 車牌2
    面、水管接頭2 個、小型剪1 支、門號0000000000號、0000
    000000號LG牌行動電話2 支（含SIM 卡2 張）、抽油馬達1
    部、塑膠油管4 條、帆布1 張，及附表二編號２、編號４所
    示之小型剪1 支、鋼質束帶1 個，雖為共犯戊○○所有，然
    均係供其等犯罪所用，應依刑法第38條第1 項第2 款之規定
    沒收之。至供附表二編號１所示之扳手2 支，及其他編號所
    示用以竊取柴油之工具，雖為被告丙○○自承為共犯戊○○
    所有且供犯罪所用之物，惟未扣案，復查無證據證明尚未滅
    失，為免將來執行困難，爰不為沒收之宣告，附此敘明。
據上論斷，應依刑事訴訟法第299 條第1 項前段、第273 條之1
第1 項，刑法第28條、第320 條第1 項、第321 條第1 項第2 款
、第3 款、第41條第1 項、第38條第1 項第2 款、第51條第5款
、第62條第1 項、第74條第1 項第1 款、第2 項第5 款、第93條
第1 項第2 款，刑法施行法第1 條之1 ，判決如主文。
本案經檢察官潘國威到庭執行職務。
中    華    民    國    99    年    3     月    31    日
                  刑事第三庭    法  官  陳怡先
以上正本證明與原本無異。
如不服本判決應於收受判決後10日內向本院提出上訴書狀，並應
敘述具體理由；其未敘述上訴理由者，應於上訴期間屆滿後20日
內向本院補提理由書（均須按他造當事人之人數附繕本）「切勿
逕送上級法院」。
中    華    民    國    99    年    3     月    31    日
                                書記官  鍾小屏
附錄犯罪所犯法條
中華民國刑法第320條
意圖為自己或第三人不法之所有，而竊取他人之動產者，為竊盜
罪，處 5 年以下有期徒刑、拘役或 5 百元以下罰金。
意圖為自己或第三人不法之利益，而竊佔他人之不動產者，依前
項之規定
處斷。
前二項之未遂犯罰之。
中華民國刑法第321 條（加重竊盜罪）
犯竊盜罪而有左列情形之一者，處六月以上、五年以下有期徒刑
：
一、於夜間侵入住宅或有人居住之建築物、船艦或隱匿其內而犯
    之者。
二、毀越門扇、牆垣或其他安全設備而犯之者。
三、攜帶兇器而犯之者。
四、結夥三人以上而犯之者。
五、乘火災、水災或其他災害之際而犯之者。
六、在車站或埠頭而犯之者。
前項之未遂犯罰之。
■附表一
┌──┬───┬───────┬───────────┬──────┬───────┐
│編號│行為人│犯罪時間及地點│行竊方法、被害人及所得│罪名及宣告刑│沒   收       │
│    │      │              │                      │            │              │
├──┼───┼───────┼───────────┼──────┼───────┤
│1   │甲○○│98年2月8日0時 │駕駛租用之XX-4483小貨 │甲○○共同犯│偽造車牌號碼  │
│    │戊○○│30分許，在基隆│車(委請不知情之李明智 │刑法第三百二│1213-GR 車牌貳│
│    │      │市○○區○○路│租用),並改掛偽造之1213│十一條第一項│面、水管接頭貳│
│    │      │1 號陸海貨櫃集│-GR 車牌, 由戊○○攜帶│第二款、第三│個、小型剪壹隻│
│    │      │散場。        │可供兇器使用之小型剪1 │款之加重竊盜│、門號00000000│
│    │      │              │支攀越圍牆, 將抽油管接│罪，處有期徒│48、0000000000│
│    │      │              │到車子油箱內, 接續竊取│刑陸月，如易│號LG牌行動電話│
│    │      │              │高國銓等人所有之6 部曳│科罰金，以新│貳支（含SIM 卡│
│    │      │              │引車內之高級柴油共約23│臺幣壹仟元折│貳張）、抽油馬│
│    │      │              │00 公 升。嗣將竊得上開│算壹日。    │達壹部、塑膠油│
│    │      │              │柴油以31,000出賣予有善│            │管肆條、帆步壹│
│    │      │              │公司之丁○○。        │            │張均沒收之。  │
└──┴───┴───────┴───────────┴──────┴───────┘
■ 附表二
┌──┬───┬───────┬───────────┬──────┬───────┐
│編號│行為人│犯罪時間及地點│行竊方法、被害人及所得│罪名及宣告刑│   沒    收   │
├──┼───┼───────┼───────────┼──────┼───────┤
│ １ │丙○○│98年1月20日23 │為準備竊取高雄火車站列│丙○○共同犯│無            │
│    │戊○○│時許，在高雄市│車柴油，共同謀議竊取車│刑法第三百二│              │
│    │      │三民區本安里高│牌更換，由戊○○下車持│十一條第一項│              │
│    │      │速公路旁便道。│足以工兇器使用之2支， │第三款之竊盜│              │
│    │      │              │（未扣案）、丙○○在車│罪，處有期徒│              │
│    │      │              │上等待、把風之方式共同│刑陸月。    │              │
│    │      │              │竊取蔡振武所有之自用小│            │              │
│    │      │              │客車所懸掛之車牌號碼VT│            │              │
│    │      │              │-7562 號車牌2 面。    │            │              │
├──┼───┼───────┼───────────┼──────┼───────┤
│ ２ │丙○○│98年1月21日凌 │戊○○與丙○○駕駛林國│丙○○共同犯│小型剪壹支沒收│
│    │戊○○│晨2 時許，在高│富租用之車牌號碼9732-M│刑法第三百二│（按與附表一所│
│    │      │雄市台鐵高雄火│M 小貨車，並改懸掛上開│十一條第一項│示小型剪為同一│
│    │      │車站機務段車庫│竊取之車牌號碼VT-7562 │第二款、第三│支。）        │
│    │      │。            │號車牌，將車停在車庫圍│款之竊盜罪，│              │
│    │      │              │牆旁，由戊○○以可供兇│處有期徒刑柒│              │
│    │      │              │器使用之小型剪（已扣案│月。        │              │
│    │      │              │）剪破圍牆上鐵絲網，攀│            │              │
│    │      │              │越圍牆進入車庫，將油管│            │              │
│    │      │              │伸入車庫內，接上列車油│            │              │
│    │      │              │箱，而丙○○在旁幫忙及│            │              │
│    │      │              │把風之方式，共同竊取臺│            │              │
│    │      │              │灣鐵路局所有之5 節自強│            │              │
│    │      │              │號列車車廂油箱內柴油共│            │              │
│    │      │              │約3,000 公升（98年1 月│            │              │
│    │      │              │21 日 上午出車之2059次│            │              │
│    │      │              │自強號列車編號40DR3016│            │              │
│    │      │              │、40DR3078、40DR3015、│            │              │
│    │      │              │40DR3020、40DR3080等車│            │              │
│    │      │              │廂），嗣將上開之柴油販│            │              │
│    │      │              │賣予有善公司之丁○○。│            │              │
├──┼───┼───────┼───────────┼──────┼───────┤
│ ３ │丙○○│98年1月22日凌 │駕駛丙○○租用之車牌號│丙○○共同犯│無            │
│    │戊○○│晨2 時許，在桃│碼9732-MM 小貨車，並改│竊盜罪，處有│              │
│    │      │園縣大園鄉海口│懸掛上開竊取之車牌號碼│期徒刑貳月。│              │
│    │      │村155 號桃園客│VT-7562 號車牌至現場，│            │              │
│    │      │運停車場。    │由戊○○下手、丙○○而│            │              │
│    │      │              │在旁幫忙及把風之方式共│            │              │
│    │      │              │同竊取桃園客運運所有之│            │              │
│    │      │              │18輛大客車油箱內柴油共│            │              │
│    │      │              │約2,000 公升。嗣將上開│            │              │
│    │      │              │竊得之柴油販賣予鑫德公│            │              │
│    │      │              │司之乙○○。          │            │              │
├──┼───┼───────┼───────────┼──────┼───────┤
│ ４ │丙○○│98年1月23日凌 │駕駛丙○○租用之車牌號│丙○○共同犯│鋼質束帶壹個沒│
│    │戊○○│晨2 時58分許，│碼9732-MM 小貨車至現場│刑法第三百二│收。          │
│    │      │在彰化縣溪湖鎮│，戊○○攀越圍牆後將抽│十一條第一項│              │
│    │      │員鹿路車頭巷20│油管越過圍牆伸入停車場│第二款、第三│              │
│    │      │號員林客運停車│內，以不詳方式破壞車廂│款之竊盜罪，│              │
│    │      │場。          │油蓋，丙○○在旁幫忙及│處有期徒刑肆│              │
│    │      │              │等待之方式共同竊取員林│月。        │              │
│    │      │              │客運所有之20輛大客車油│            │              │
│    │      │              │箱內柴油共約3565.26 公│            │              │
│    │      │              │升。嗣將上開竊得之柴油│            │              │
│    │      │              │販賣予聯東公司之歐進豐│            │              │
│    │      │              │。                    │            │              │
└──┴───┴───────┴───────────┴──────┴───────┘

司法院資訊處製作；財團法人民間司法改革基金會備份。
